【裁判字號】    99,抗,833
【裁判日期】    990727
【裁判案由】    不服羈押等
【裁判全文】
臺灣高等法院刑事裁定                   99年度抗字第833號
抗  告  人
即  被  告  甲○○
選任辯護人  宋重和律師
            廖國欽律師
上列抗告人因貪污等案件，不服臺灣臺北法院中華民國99年6月
28日羈押裁定（99矚訴字第2號），提起抗告，本院裁定如下：
    主  文
抗告駁回。
    理  由
一、裁定意旨略以：抗告人即被告甲○○因貪污等案件，經法官
    訊問後，經本院合議庭評議，依其供述、相關證人之證詞、
    監聽譯文等，足認被告涉犯貪污治罪條例第4條第1項第5款
    罪嫌重大，且被告等尚有串證、串證之虞，且渠等所犯係最
    輕本刑為5年以上有期徒刑之罪，應有羈押之必要，應予羈
    押於台北看守所，並禁止接見通信。
二、抗告意旨略以：
  (一)本案台北市政府警察局大安分局安和路派出所前所長吳鈞軒
    及前副所長吳宣諭等於訊後，檢察官分別令交保、飭回，由
    此足見被告所涉程度是否重大，已屬有疑；且同案被告徐志
    安、蔡純郎亦已交保、被撤銷羈押，是檢察官應已認本案被
    告間並無勾串、滅證之虞，且本案亦無任何具體事實足認被
    告甲○○有勾串共犯或證人之虞。
  (二)按刑事訴訟法第101條第1項第2款所稱「之虞」，係指未來
    之行為，倘被告有使案情昏暗之行為，衡情均早已完畢，此
    情形不能透過羈押避免，更何況被告並無前述之行為。
  (三)被告歷次訊問供述內容皆堅詞否認涉有不法情事，並無虛偽
    自白情形，本案中亦無任何具體事實足認有勾串共犯或證人
    之虞之情形。
  (四)依司法院大法官會議釋字第665號解釋文，不得以被告涉嫌
    重罪為羈押的唯一要件，被告既無與其他同案被告間有串供
    之可能，羈押原因並不存在。
  (五)裁定法院未就羈押之必要性審慎評斷，亦忽視辯護人、被告
    於庭訊時表明願以重金具保方式擔保是案程序進行。查羈押
    之目的乃在於保全刑事追訴、審判及執行之進行，應遵守比
    例原則。有罪判決確定前以羈押保全被告保障審判進行應為
    最後手段；被告縱屬犯嫌重大且具羈押原因，惟依比例原則
    判斷無羈押之必要者，自得以其他干預被告權利較為輕微之
    強制處分。
  (六)鈞院或認被告供述有圖卸責之情，惟依現行法律其僅係作為
    被告犯後態度量刑參考，非審酌被告羈押之必要性之要件。
    刑事訴訟法本於無罪推定原則，羈押為例外保全被告方式，
    被告既已表示按期到庭以證清白，具保及限制住居方式應可
    代替羈押處分，且更能確保對被告進行追訴、審判或執行。
  (九)本案以羈押限制被告人身自由，與憲法規範中關於基本權保
    障之意旨不符，惟若鈞院認被告應繼續羈押，懇請鈞院解除
    禁見云云。
三、本院查：
  (一)、按被告經法官訊問後，認為犯罪嫌疑重大，而有下列情形
      之一者，非予羈押，顯難進行追訴、審判或執行者，得羈
      押之：(一)逃亡或有事實足認為有逃亡之虞者。(二)有事
      實足認為有湮滅、偽造、變造證據或勾串共犯或證人之虞
      者。(三)所犯為死刑、無期徒刑或最輕本刑為5年以上有
      期徒刑之罪者，刑事訴訟法第101條第1項定有明文。次按
      刑事被告經訊問後，有無羈押之必要，應按照訴訟進行程
      度，及其他一切情事，由法院斟酌認定之，此有最高法院
      29年度抗字第57號判例可資遵循。又羈押被告之目的，在
      於確保訴訟程序之進行、確保證據之存在及真實、及確保
      刑罰之執行，而被告有無羈押之必要，法院自得就具體個
      案情節予以斟酌決定，如就客觀情事觀察，法院許可羈押
      之裁定在目的與手段間之衡量並無明顯違反比例原則情形
      ，即無違法或不當可言。
  (二)、抗告人即被告雖有前述抗告意旨之辯解，惟查，原審已於
      99年6月28日之訊問程序訊問被告後，認被告涉犯貪污治
      罪條例第4條第1項第5款之罪，其犯罪嫌疑重大，所犯為
      最輕本刑5年以上有期徒刑之重罪（即有刑事訴訟法第101
      條第1項第2、3款情形），並有相當理由認被告有勾串證
      人翻異前詞之虞，非予羈押，顯難以進行審判，而諭命羈
      押。另查，本件尚有秘密證人於調查局詢問及檢查署偵查
      時之證述、證人周長華、鄭建良、陳英豪、蔡純郎偵訊時
      之供述、及被告、陳德鈞、周長華之行動電話通訊監察譯
      文等附卷可按，抗告人與該等證人已知悉遭檢調監聽鎖定
      ，其於偵查中對所詢通訊監察內容之回答亦避重就輕，從
      而原審斟酌全案卷證及檢察官所引用之羈押理由書，認被
      告有刑事訴訟法第101條第1項第2、3款之事由，非予羈押
      ，顯難進行訴追，裁定准予羈押並禁止接見通信，經核尚
      屬有據，非辯護人所稱僅以被告涉犯重罪為羈押之唯一原
      因，且羈押裁定在目的與手段間之衡量，並無違反比例原
      則，是原審裁定羈押於法並無不合，抗告意旨徒執前開陳
      詞而指摘原裁定不當，並無理由，應予駁回。
據上論斷，應依刑事訴訟法第412條，裁定如主文。
中    華    民    國    99    年    7    月    27    日
                  刑事第九庭    審判長法  官  陳貽男
                                      法  官  詹駿鴻
                                      法  官  楊炳禎
以上正本證明與原本無異。
如不服本裁定，應於收受送達後五日內向本院提出抗告狀。
                                      書記官  林月蓉
中    華    民    國    99    年    7    月    28    日

司法院資訊處製作；財團法人民間司法改革基金會備份。
